臺灣彰化地方法院刑事判決　　　　　　　　　　　　　九十一年度易字第二五八號
　　公　訴　人　臺灣彰化地方法院檢察署檢察官
　　被　　　告　乙○○
　　被　　　告　寅○○
　　被　　　告　丙○○
　　被　　　告　己○○
　　被　　　告　癸○○
身分證統一編號：Ｚ000000.
　　被　　　告　辛○○　男　四.
　　　　　　　　　　　　住彰化.
　　　　　　　　　　　　身分證.
　　被　　　告　壬○○　男　三.
　　　　　　　　　　　　住彰化.
　　　　　　　　　　　　身分證.
　　被　　　告　丑○○　男　二.
　　　　　　　　　　　　住彰化.
　　　　　　　　　　　　身分證.
　　被　　　告　辰○○　男　二.
　　　　　　　　　　　　住彰化.
　　　　　　　　　　　　身分證.
　　被　　　告　卯○○　男　二.
　　　　　　　　　　　　住彰化.
　　　　　　　　　　　　身分證.
　　右九人共同
　　選任辯護人　陳修義律師
右列被告因竊盜等案件，經檢察官提起公訴 (九十年度偵字第七八０五號)，本院判
決如左：
    主  文
乙○○竊盜，處有期徒刑壹年。
寅○○、丙○○、己○○、癸○○、辛○○、壬○○、丑○○、辰○○、卯○○均無
罪。
    事  實
一、緣坐落彰化縣大城鄉濁水溪河口區○○段一帶，經年遭非法業者四處圍地，挖取
    砂石後，將低窪處圍成漁溫，至嚴重造成地層下陷，並影響水流，而時生水患，
    造成公共危險，於民國八十八年間，經台灣彰化地方法院檢察官調查後，對非法
    業者提起公訴，主管機關經濟部水利處第四河川局（下稱第四河川局）於瞭解其
    問題之嚴重性後，遂於九十年九月間，研擬強制拆除該處非法漁塭之計劃後，將
    該拆除工程公開招標，後由宏信營造工程有限公司（下稱宏信公司）以遠低於核
    定底價之價格即新台幣（下同）九十六萬元得標（核定底價為三百五十萬元），
    並於同年、月二十八日與第四河川局簽約，然宏信公司負責人戊○○即違反契約
    不得轉包之規定，以九十萬元之代價把工程轉包與乙○○，乙○○明知承包該工
    程並無利可圖，仍予承包，並為牟藉機挖取砂石變賣之利，基於為自己不法所有
    之意圖，於九十年十月三十日開工後，伺機在拆除區內另闢可供大型卡車等機具
    行走、路寬約十一公尺之新路，而於九十年十一月十七日上午，利用其所有之怪
    手等機具，在拆除區內佳落彰化縣大城鄉○○段田六八０號旁外一千公尺處之濁
    水溪河川公地挖取砂石，並於同日十四時許，以每車每天七千元不等之代價，雇
    用不知情之寅○○、丙○○、己○○、癸○○、辛○○、壬○○、丑○○、辰○○、卯○○等九人（其九人經檢察官一併提起公訴，本院認定其等不知情而無罪
    ，詳如後述），分別駕駛ＨＰ─五一二、ＨＥ─０四一、ＴＪ─０二０、七Ｊ─
    三七八、ＷＢ─一九九、ＩＥ─０五七、二Ｊ─０五七、ＩＧ─０五九、ＸＧ─
    九三０號等九部營業用大貨車，前去載運砂石（每車容量約十八立方公尺），致
    生損害於管理機構經濟部水利處第四河川局之管理權。嗣於同日下午十七時三十
    分許，該九部營業用大貨車載滿砂石集結卻駛離現場時，為警、調及海巡署人員
    當場查獲，當時壬○○已將載運砂石之ＨＥ─０四一號營業用大貨車駛出該河段
    堤防外，寅○○等八人則將其餘載運砂石八部營業用大貨車駛至堤防附近，始知
    上情。
二、案經彰化縣警察局二林分局報告臺灣彰化地方法院檢察署檢察官偵查起訴。
　　理  由
壹、有罪部分
一、訊之被告乙○○固不否認有於上述時、地，因有載運部分細砂（見偵查卷第三三
    頁反面）而為警查獲之事實，惟其矢口否認有盜採行水區內砂石之犯行，辯稱：
    伊當日係雇請寅○○等九人，駕駛大卡車來載運拆除區內之廢棄物到查獲地暫時
    堆放，廢棄物上留有部分細砂，並非有意竊取該等細砂謀利云云。惟查：被告乙○○上開違反水利法第七十八條第一項第三款及竊盜犯行，業據主管機關第四河
    川局指訴歷歷，而同案被告寅○○、己○○、辛○○、丑○○、辰○○、卯○○
    、癸○○、壬○○、丙○○等九人於本院最後一次審理時，亦均坦認當日確係受
    雇於乙○○前去運載砂石無誤，核其等之所述，與證人即當時在現場埋伏、當場
    查獲被告犯行之彰化縣調查站調查員丁○○、甲○○、二林分局警員巳○○、海
    巡署人員庚○○等人結證確有查獲寅○○等九人車上載運砂石之事實，大致相符
    ，並有現場取締紀錄一份、現場照片十八幀、現場蒐證錄影帶二捲、本件拆除工
    程之會議記錄、招標記錄、契約書、監工日報表各一份及現場測量圖一紙附卷可
    相佐證；被告乙○○雖否認有竊取砂石之不法意圖，然查其並不否認宏信公司在
    向第四河川局標取本件拆除工程前，其即曾與宏信公司負責人戊○○前去現場估
    價，然當戊○○以九十六萬元即大約為核定底價三百五十萬元之四分之一的價格
    價得本件工程後，其卻另以九十萬元向戊○○轉包本件工程，以本件之預定工期
    約一百曆天（即九十年十月三十日至九十一年二月六日），扣除約定之休息日後
    ，實際施工日約九十天為準，依監工日報表上之記載，每日至少有二部挖土機、
    一部推土機在施工，縱該等機器均係被告乙○○所自有，且機器之維修與油錢費
    用均不計算，其一人至少須雇用三名工人來操作挖土機與推土機，而乙○○供說
    開挖土機工人一天工資約二千元，則其工期內，每日應支付之工資至少即有六千
    元，而實際施工日約九十天，則其承包本件工程至少應支出之工資一項即高達五
    十四萬元之多，此尚未包括偶爾須雇用「普通工」來協助之工資（參見卷附監工
    日報表之記載），亦未包涵本件以每日七千元之代價雇用大卡車之費用，更未包
    括其未經第四河川局核准、即擅自從拆除範圍內另闢一條貫穿非拆除區、寬達十
    一公尺多、長約二千零四十公尺之聯外便道之費用，是將其承包本件工程之人事
    成本及其他機具等費用加以核算，本件拆除工程之成本，絕對遠遠超出其承包之
    九十萬元，是查本件工程招標之記錄，其他三家競標廠商競標之金額，最少為二
    百九十九萬元，被告係從事拆程工作之廠商，當知本件工程之成本大約多少，又
    怎價以遠低於其他廠商估計之數額來競價？是其自甘以賠錢之價額來標取本件工
    程，實難掩其心存圖謀其他不法利益之意圖；又本院親自案發現場勘驗後發現，
    本件拆除區原來即有一條貫通之道可供車輛進出使用，縱該道路之路況不甚良好
    ，然以本件工程係在拆除非法漁溫之性質而言，實無須因為要拆除現有被非法占
    用之區域，而大興土木，且以拆除工程所使用之機具主要為挖土機及推土機之機
    械性能而言，現有道路實足供該等機械使用，實無須另闢寬達十一公尺之新路，
    否則原本只是要拆除已被非法使用的區域，反因另闢新路而央及原未被破壞占用
    之區域，而造成更大之破壞，被告在未徵得第四河川局的同意下，違反本件工程
    施工之原則而擅闢新路，其用意何在？實至為明顯；再本院訊其本件拆除區內有
    何廢棄須處理，被告簽稱廢棄物很少，僅有少數工寮及漂浮木所處理等語（見九
    十一年三月二十九日），核與本院到拆除現場勘驗時，僅見拆除區有有少數幾處
    工寮之情形大致相符，又查本件拆除工程之工程款核定底價時，關於廢棄物清除
    一項，僅編列三萬餘元，此經第四河川局編列預算人員子○○到庭結證無誤，而
    查本件工程監工日報表之記載，已實際施工之日期已有二十一日，其間僅被查獲
    日有九部大卡車進出（證人子○○證稱：其係在本案查獲後，依據查獲之情形，
    登載有九部大卡車前去施工，大卡車實際有無施工，其並不知情），其他施工日
    均無大卡車進出，是以該工程之廢棄物數量而言，實無以每日七千元之代價，雇
    用九部十八立方公尺之大卡車前來載運之必要，更無須為該等大卡車之進出而另
    闢新路，且若真有廢棄物，亦應依法妥為處理，亦不得擅自將之堆放在行水區內
    ，而若真係廢棄物，為何其上要覆蓋細砂，核此種種，均見其前開所辯之謬誤，
    況同案被告癸○○、寅○○、己○○、辛○○、丑○○、辰○○、卯○○、壬○○等九人，均坦認當日係受被告乙○○雇用前去運載砂石，更見被告所辯實屬為
    己卸責之詞，無可採信，其在行水區內竊取砂石之犯行堪予認定，應依法予以論
    科。
二、核被告乙○○所為，係犯刑法第三百二十條第一項竊盜罪，且其行為另違反水利
    法第七十八條第一項第三款之規定，應依同法第九十二條之一第一項中段之處斷
    。其利用不知情之寅○○等人為其運載砂石，為間接正接。公訴人認被告乙○○
    之竊盜犯行尚屬未遂，然查其業已將竊採之砂石裝載至其所雇用之大卡車上，大
    卡車並已駛離盜採之現場，足認其已將該等砂石置於其實力支配下，是公訴人認
    屬未遂，顯有誤會，應予更正。其係以一行為觸犯上述二罪，應依想像競合之規
    定從一重之竊盜罪處斷。爰審酌被告犯罪之動機、目的、方法、手段、品行、所
    得利益，其以顯低於核定底價之價額，低價轉包上述拆除工程，利用承包上述拆
    除工程之機會，以合法之手段，伺機暗圖竊採砂石之暴利，其心態及作法顯值非
    議，且其非但未依契約約定之時間及方式拆除非法漁溫，反在其他行水區○○○○路，大肆破壞，其行為所生危害不可謂不大，且其犯後未知坦認犯行，未見悔
    意，犯後態度不佳等一切情狀，量處如主文所示之刑，以示懲儆。至扣案之九部
    大卡車雖係供被告用以運載砂石，然非被告所有，亦不屬違禁物，爰不併予宣告
    沒收。而第四河川局該管人員，就本件之發生，顯未善盡督導之責，應爰請其主
    管機關妥為調查處理，附此敘明。
貳、無罪部分
一、公訴意旨另以：被告壬○○、丙○○、寅○○、辰○○、己○○、癸○○、辛○○、丑○○、卯○○等人，於上述時、地，受雇於被告乙○○，駕駛前開營業用
    大貨車，為其載運前述盜採之砂石，因認其九人亦涉犯前述竊盜及違反水利法之
    犯嫌等語。
二、訊之被告寅○○等九人，均不否認其等確有於上述時、地，受雇於乙○○前去載
    運砂石之事實，惟其等均堅決否認與乙○○有何犯意之聯絡，皆辯說：伊等係受
    乙○○告知前去載運砂石，當時伊等見乙○○係承包該工程之廠商始為其工作，
    並不知乙○○係在盜採該處之砂石等語。
三、按犯罪事實應依證據認定之，無證據不得推定其犯罪事實，又不能證明被告犯罪
    者，應諭知無罪之判決，此於刑事訴訟法第一百五十四條及同法第三百零一條第
    一項分別定有明文。
四、經查：公訴人雖以被告九人係受雇與乙○○前去載運砂石而被當場查獲，起訴被
    告九人係與乙○○共犯上揭犯行，固非無據，而被告九人雖坦認有於上述時、地
    ，受雇於乙○○前去運載砂石無誤，然乙○○當時係依約向宏信公司轉包該工程
    而在拆除區進行施工，寅○○等人雖未向第四河川局查證，僅憑乙○○確有在拆
    程區內施工之客觀事實，即率而受雇前去載運砂石，雖有違失，惟尚難憑此即推
    認其等必與乙○○有何犯意之聯絡。是公訴人所舉之證據尚不足以認定被告九人
    確有與乙○○共犯前述犯行之不法意圖，本院復查無其他證據足證其九人與乙○○間有犯意聯絡之存在，不能證明被告犯罪，依法應諭知無罪之判決。
據上論斷，應依刑事訴訟法第二百九十九條第一項前段、第三百零一條第一項、水利
法第九十二條之一第一項中段、刑法第十一條前段、三百二十條第一項、第五十五條
、罰金罰鍰提高標準條例第一條前段，判決如主文。
本案經檢察官陳德芳到庭執行職務。
中　　　華　　　民　　　國　　　九十一　　　年　　　五　　　月　十七　日
                                臺灣彰化地方法院刑事第一庭
                                    法      官  葛永輝
右正本證明與原本無異。
如不服本判決，應於送達後十日內向本院提出上訴狀( 須附繕本 )。
                                    法院書記官  施惠卿
中　　　華　　　民　　　國　　　九十一　　　年　　　五　　　月　　三　　日
刑法第三百二十條
意圖為自己或第三人不法之所有，而竊取他人之動產者，為竊盜罪，處五年以下有期
徒刑、拘役或五百元以下罰金。意圖為自己或第三人不法利益，而竊佔他人之不動產
者，依前項之規定處斷。
前二項之未遂犯罰之。
